臺灣彰化地方法院員林簡易庭民事判決
110年度員簡字第180號
反訴原  告  吳尚敏  
訴訟代理人  李進建律師（法扶律師）
反訴被  告  陳志鋼  

上列當事人間請求損害賠償事件，本院於民國111年1月4日就反
訴部分言詞辯論終結，判決如下：
    主      文
反訴被告應給付反訴原告新臺幣（下同）25,000元，及自民國11
0年8月18日起至清償日止，按週年利率5％計算之利息。
反訴原告其餘之訴駁回。
訴訟費用由反訴被告負擔百分之8，其餘由反訴原告負擔。
本判決得假執行；但反訴被告如以25,000元為原告供擔保，得免
為假執行。
反訴原告其餘假執行之聲請駁回。
    事實及理由
壹、程序部分：  
　　被告於言詞辯論終結前，得在本訴繫屬之法院，對於原告及
    就訴訟標的必須合一確定之人提起反訴；反訴之標的，如專
    屬他法院管轄，或與本訴之標的及其防禦方法不相牽連者，
    不得提起，民事訴訟法第259條、第260條第1項分別定有明
    文。上開規定於簡易訴訟程序亦適用之，此參同法第436條
    第2項規定自明。所謂反訴之標的與本訴之標的及其防禦方
    法有牽連關係者，乃指反訴標的之法律關係與本訴標的之法
    律關係兩者之間，或反訴標的之法律關係與本訴被告作為防
    禦方法所主張之法律關係兩者之間，有牽連關係而言。即舉
    凡本訴標的之法律關係或作為防禦方法所主張之法律關係，
    與反訴標的之法律關係同一，或當事人雙方所主張之權利，
    由同一法律關係發生，或本訴標的之法律關係發生之原因，
    與反訴標的之法律關係發生之原因，其主要部分相同，均可
    認兩者間有牽連關係（最高法院70年度台抗字第522號判決
    意旨參照）。查本件反訴被告（即本訴原告）係主張於民國
    109年12月30日下午5時20分許，在彰化縣○○鄉○村巷00號「
    金城廚具行」門口，遭反訴原告（即本訴被告）持鐵棍1支
    毆打受傷，故向反訴原告提起本訴請求損害賠償；反訴原告
    則於言詞辯論終結前具狀主張反訴被告於同一時、地，亦持
    辣椒水朝反訴原告噴灑，致其亦因此受有損害，而提起損害
    賠償之反訴，核本件反訴與本訴之標的均係基於同一侵權行
    為事實所生，具有相牽連之關係，且尚不致延滯訴訟終結，
    又非專屬他法院管轄，核與民事訴訟法第260條規定相符，
    反訴原告所提反訴於法有據，程序上應予准許。
貳、實體部分：　　
一、反訴原告主張：109年12月30日下午5時20分許，在彰化縣○○
    鄉○村巷00號「金城廚具行」門口，反訴被告持辣椒水朝反
    訴原告噴灑，致反訴原告受有頭皮、嘴唇及雙眼化學性損傷
    等傷害，爰依民法侵權行為之規定提起本件訴訟等語，並聲
    明：㈠反訴被告應給付反訴原告新臺幣（下同）300,000元之
    精神慰撫金，及自反訴起訴狀繕本送達翌日起至清償日止，
    按週年利率5％計算之利息；㈡願供擔保請准宣告假執行。
二、反訴被告則聲明：反訴原告之訴駁回。
三、得心證之理由：
（一）反訴原告主張上開事實，業據本院調取本院110年度簡字
      第412號刑事案件卷宗核閱屬實，且為反訴被告所不爭執
      ，堪認反訴原告主張之事實為真實。
（二）按因故意或過失，不法侵害他人之權利者，負損害賠償責任；不法侵害他人之身體、健康者，被害人雖非財產上之損害，亦得請求賠償相當之金額，民法第184條第1項前段、第195條第1項前段分別定有明文。反訴被告既有前揭傷害反訴原告之行為，自屬侵害反訴原告之身體、健康權，則反訴原告依上開規定，訴請反訴被告賠償其所受非財產上之損害，自屬有據。另按非財產之損害賠償係以人格權遭遇侵害，使精神上受有痛苦為必要，其核給之標準固與財產上損害之計算不同，然非不可斟酌雙方身份資力與加害程度，及其他各種情形核定相當之數額（最高法院51年台上字第223號判例意旨參照）。查反訴原告陳稱其為國中畢業、已婚、需洗腎、為低收入戶及身心障礙者、長期找不到工作、經濟狀況不佳（院卷第118、123至127、257頁、附民卷第21頁），而反訴被告陳稱係二專專科畢業、未婚、需扶養父母、之前在金城廚具行擔任安裝師傅及送貨、月收入約30,000多元、本件受傷後只能當臨時工、收入不穩定（院卷第231頁），本院復依職權調取兩造稅務電子閘門財產所得調件明細表（院卷第143至150頁）予以參酌，茲審酌兩造之學歷、經濟狀況、上開刑事案件發生之原因、反訴原告身體健康所受損害及精神上所受危害程度等一切情況，認反訴原告請求反訴被告賠償精神慰撫金25,000元屬適當，逾此金額之請求，難認允當。
（三）從而，反訴原告依民法侵權行為之規定，請求反訴被告賠
      償25,000元，及自反訴起訴狀繕本送達翌日即110年8月18
      日起至清償日止，按週年利率5％計算之利息，為有理由，
      應予准許。
四、本判決反訴原告勝訴部分係依民事訴訟法第427條訴訟適用
    簡易程序所為反訴被告敗訴之判決，依同法第389條第1項第
    3款規定，應依職權宣告假執行（反訴原告雖聲明願供擔保
    請准宣告假執行，但此僅在促請注意，本院毋庸為准駁之諭
    知），並依同法第392條第2項規定，依職權宣告反訴被告如
    供擔保，得免為假執行。至於反訴原告敗訴部分之請求，既
    無理由而經駁回，其假執行之聲請自失所附麗，應併予駁回
    。
五、本件事證已臻明確，兩造其餘攻擊防禦方法及舉證，經審酌
    與判決結果不生影響，爰不逐一論述。
六、訴訟費用負擔之依據：民事訴訟法第79條。　　
中　　華　　民　　國　　111 　年　　1 　　月　　25　　日
                  員林簡易庭  法  官　黃士瑋
以上正本係照原本作成。
如不服本判決，須於判決送達後20日內，向本院提出上訴狀。（
須按他造當事人之人數附繕本）。如委任律師提起上訴者，應一
併繳納上訴審裁判費。
中　　華　　民　　國　　111 　年　　1 　　月　　25　　日
                              書記官  張莉秋